【裁判字號】    97,訴,870
【裁判日期】    991029
【裁判案由】    返還保管款等
【裁判全文】
臺灣新竹地方法院民事判決               97年度訴字第870號
原      告  魏碧琦
訴訟代理人  邱六郎律師
被      告  鄒陳八妹
被      告  沈沂澄即沈美玲
上列二人共同
訴訟代理人  吳聖欽律師
上列當事人間返還保管款等事件，本院於民國99年10月18日辯論
終結，判決如下：
    主  文
原告之訴及假執行之聲請均駁回。
訴訟費用由原告負擔。
    事實及理由
一、原告之聲明及陳述：
(一)、聲明：
  1.被告鄒陳八妹應將所領取新台幣( 下同)243萬元之保險金，
    返還予原告。並自起訴狀送達被告之翌日起至清償日止，按
    年息百分之5計算之利息。
  2.被告沈沂澄( 原名沈美玲，原告起訴前已更名) 應返還原告
    150 萬元，並自起訴狀繕本送達被告之翌日起至清償日止，
    按年息百分之5 計算之利息。
  3.被告沈沂澄並應將坐落於新竹縣北埔鄉○○○段小分林小段
    第50之1地號，面積334平方公尺之土地，移轉登記給原告。
  4.願供擔保，請准宣告假執行。
  5.訴訟費用由被告負擔。
(二)、陳述：
  1.被告鄒八妹係原告之婆婆，原告之亡夫鄒煥合為被告鄒陳八
    妹之次子，原告與鄒煥合間育有三女一男，鄒煥合生前從事
    砂石與混凝土預拌廠等事業，於民國( 下同)85 年11月19日
    ，以其本人為要保人，原告為受益人，向富邦人壽保險股份
    有限公司( 以下簡稱富邦人壽保險公司) 投保人壽險。
  2.亡夫經營多項事業，95年起所經事業張過速，對外負債益形
    龐大，陷於經營困難，部分債權人卻也開始採取法律追討，
    亡夫之身體情形亦不甚好，且原告對於亡夫所營事業對外借
    貸刀為連帶保證人。因，為顧及子女將來生活及學雜費，徵
    得原告同意，將上開人壽保險之受益，改以信託關係改為亡
    夫母親即被告鄒陳八妹名義。亡夫於96年8 月7 日往生，依
    保險契約領取243 萬元，此為不爭之事實。
  3.基於前開事實，以及亡夫所經事業相繼發生破綻，隨之所有
    公司資產均遭查封拍賣，原告一家五口生活，4 個子女之學
    雜費，不得不向被告鄒陳八妹請求返還保險金，但被告鄒陳
    八妹對前揭以信託關係為受益人之事實固不否認，對原告之
    請求雖未拒絕，但總以與公公、大伯、小叔，尤其被告沈沂
    澄即沈美玲(以下稱被告沈沂澄)商量，未獲配合。
  4.查原告因子女之求學費用，委實已無法借貸挹注，再癖向被
    告鄒陳八妹請求，仍未獲支持，即向竹東鎮調解委員會申請
    調解，仍未獲被告鄒陳八妹之同意，不得向本院申請調解，
    不料在庭上被告沈沂澄代為發言，稱該保險金因支付亡夫之
    醫療費，只剩下百餘萬元，留給公公療病遭拒絕。
  5.綜上事實，原告所有子女均已拋棄繼承，由原告提起本件訴
    訟，請求判決如聲明所述。
  6.另坐落於新竹縣竹東鎮○○路○ 段133 號1 樓的店鋪，係原
    告亡夫鄒煥合享有3 分之1 產權，97年7 月間原告同意委由
    被告沈沂澄、鄒永源出售( 被告鄒永源部分業經原告撤回起
    訴) ，為被告沈沂澄所不否認，得款3 分之1 ，即150 萬元
    依民法第541 之規定應交付原告，經原告要求為被告沈沂澄
    所拒，爰請求判決如聲明所述。
  7.至坐落於新竹縣北埔鄉○○○段小分林小段第50-1地號，面
    積34平方公尺土地( 以下簡稱系爭50-1地號土地) 為鄒煥合
    於80年3 月26日向訴外人袁銀妹購買，其中50地號土地為道
    路用地，50-1地號土地係由50地號土地分割出來，且仍為道
    路用地，乃信託登記被告沈沂澄名下。
  8.蓋被告沈沂澄為鄒煥合之弟媳，承購系爭土地當時，鄒家三
    兄弟共同經營多家公司，系爭土地雖為鄒煥合私人所承購，
    但仍以信託關係登記為被告沈沂澄名義。另同時或先後承購
    同地段20筆土地，則信託登記為其父鄒鏡和名義88年8 月31
    日訂立分爨合約時，約定「北埔約九甲之山坡地」歸鄒煥合
    取得（分爨書第三條第4 行）。足以證明系爭土地確係信託
    登記為被告沈沂澄名義，再以此本件訴訟98年5 月15日聲請
    狀之送達為通知方法，終止信託關係，請求被告沈沂澄將系
    爭50-1地號土地移轉登記返還予原告。
(三)、對被告主張之陳述：
  1.富邦人壽保險之保費，一直是原告按月給付，此為不爭執之
    事實，果如被告鄒陳八妹所言，受益人變換為被告鄒陳八妹
    時起，保險費應由被告鄒陳八妹繳納，竟仍由原告繼給付，
    顯有違常理，究竟基於何種關係為受益人變更，屬於債權之
    移轉，債權為財產權之一種，被告鄒陳八妹謂不涉及財產權
    之移轉殊不足採納。
  2.坐落新竹縣竹東鎮○○路○ 段133 號1 樓之房屋，實係原告
    亡夫鄒煥合與訴外人鄭忠義、陳進藤3 人合資購置，應有部
    分各分之一，嗣陳進藤之應有部分移轉與鄭忠義，變更為鄭
    持有3 分之二，鄒換合持有3 分之1 。迄型96年7 月間，鄒
    換合將應有部分以150 萬元讓與鄭忠義，由鄭忠義簽發面額
    150 萬元，到期日為96年7 月20日之支票，交給路鄒換合，
    鄒煥合收受該支票後，曾向鄭忠義等人表示該支將作為原告
    由子之生活費，惟因鄒煥合出售該應有部分後，健康狀況欠
    佳，進出醫院多次，多由被告鄒陳八妹、沈沂澄照顧，前揭
    支票委由被告沈沂澄代為提示並提領。
  3.就被告沈沂澄主張系爭150 萬元係抵作鄒煥合之父鄒鏡和與
    被告鄒陳八妹自96年8 月至98年11月的生活費部分，並無理
    ，蓋鄒鏡和與被告鄒陳八妹育有三男二女，鄒煥合於96 年8
    月7 日往生，依民法竹1115條規定，應由其他子女負擔扶養
    費，是以被告此部分主張並無理由。
  4.被告另主張鄒鏡和為怡星企業有限公司向土地銀行借款之保
    證人，惟此部分應與150萬元無關。
  5.就系爭第50－1 地號土地信託登記為被告沈沂澄名義，為被
    告所不爭之事實，且在97年11月11日調解庭上，就原告要求
    返還一節表示沒有意見。且鄒岳言兄弟97年12月11日答復代
    理人（97）六函字第971208001 號函中第三項亦載明：「關
    於北埔鄉○○○段分林小段第50－1 地號，是經由鄒煥合先
    生，於民國96年5 月25日同意過戶於沈沂澄名下與分爨書無
    關」等語（原証8 ）。被告沈沂澄並未提出其他取得系爭土
    地之法律關係，依證據法則應認原告所主張信託關係為可採
    。
  6.前揭北埔的土地依照分爨書第三條的約定是歸由鄒煥合取得
    ，並沒有將50、50之1 地號排除在外，所以土地當然是依據
    分爨書由鄒煥合取得，原告代理人曾經代表向第三人鄒岳達
    、鄒岳言即鄒永源催告，請他們將前揭北埔土地移轉登記給
    原告取得，他們曾經回函（原證7 號）說，是鄒煥合同意過
    戶登記在被告沈沂澄即沈美玲名下，該答覆可證明登記給被
    告沈沂澄只是一個信託登記，況被告沈沂澄在本院辯論時亦
    表示，並不知道何原因登記給她，亦可證明該土地按照分爨
    書是屬於鄒煥合，請求返還並無不當，至於被告主張，是根
    據鄒煥合兄弟及其父4 個人同意書，但同意書只是片面製作
    ，並無任何意義。
  7.有關保險費的問題原告提出之富邦人壽公司所出具之收據及
    支票，可證明給付鄒煥合的保險費，就是系爭保險契約的保
    險費，支票部分就是繳費證明，被告主張是他繳納，應由被
    告舉證，但是被告從沒有說變更為受益人之後，費用是由被
    告所繳納，原告提出的收據就可以證明是由原告所繳納。
二、被告之聲明及陳述：
(一)、聲明：
  1.原告之訴駁回。
  2.訴訟費用由原告負擔。
  3.如受不利益判決，請准供擔保免予假執行。
(二)、陳述：
  1.被告鄒陳八妹為鄒煥合投保富邦人壽保險之受益人，於鄒煥
    合過世之後，確有領取保險金243萬元。
  2.鄒煥合單純地將富邦人壽公司人壽保險受益人變更為被告鄒
    陳八妹，難謂鄒煥合與被告鄒陳八妹之間成立信託契約關係
    ：
  (1)鄒煥合與原告魏碧琦關係向來不睦，鄒煥合於93年9月25因
    十二指腸潰瘍穿孔，入住署立新竹醫院開刀，術後因呼吸衰
    竭進入加護病房觀察治療，同年10月2 日轉入普通病房，至
    同年10月19日又因肝硬化併發細菌感染及敗血症再度轉入加
    護病房，同年11月15日因呼吸衰竭轉入呼吸加護病房治療，
    同年11月19日轉入普通病房，直到93年12月11日康復出院。
    鄒煥合住院期間均為弟媳即被告沈沂澄、及母親即被告鄒陳
    八妹輪流照顧，鄒煥合有感於配偶魏碧琦於其住院期間對其
    甚少聞問近乎不理不睬，夫妻感情已甚為淡薄，故於出院後
    即搬回老家與父母、胞兄同住。而鄒煥合回老家定居期間，
    幸得被告鄒陳八妹及被告沈沂澄繼續於飲食、起居上悉心照
    料，故有一段很長期間，鄒煥合已完全脫離病痛。95年10月
    間，鄒煥合考量其之前工作或經商之收入均交由原告保管或
    以原告名義置產，原告及子女生活已有足夠保障，遂將富邦
    人壽保險之受益人變更為鄒陳八妹。鄒煥合單純地將富邦人
    壽保險受益人變更為被告鄒陳八妹，不能因此即謂鄒煥合與
    被告鄒陳八妹之間成立信託契約關係
  (2)按「稱信託者，謂委託人將財產權移轉或為其他處分，使受
    託人依信託本旨，為受益人之利益或為特定之目的，管理或
    處分信託財產之關係。」，信託法第1 條定有明文。由此可
    知信託行為是由兩種行為所組合而成，其一為「財產權的移
    轉或其他處分」的行為，其二為「形成受託人就該財產的管
    理或處分義務」的行為（證物1 ）。信託契約除須有債權行
    為外，尚必須有物權行為或準物權行為始能成立及生效，故
    應認為委託人與受託人締結信託行為後，委託人尚應將財產
    權移轉予受託人，信託契約始能成立，並同時生效，性質上
    屬於要物契約（證物2 ）。查鄒煥合變更保險契約之受益人
    為被告鄒陳八妹，不涉及財產權之移轉，更未形成被告鄒陳
    八妹就某信託財產之管理與處分義務，故鄒煥合單純地變更
    保險受益人之行為，與所謂信託關係毫無關聯。
  (3)次按，當事人主張有利於己之事實者，就其事實有舉證之責
    任，民事訴訟法第277 條定有明文。再按，「…『查所謂信
    託行為，係指委託人授與受託人超過經濟目的之權利，而僅
    許可其於經濟目的範圍內行使權利之法律行為而言。是信託
    關係係因委託人信賴受託人代其行使權利而成立，故須基於
    受託人與委託人間合意訂立信託契約，始能發生。』有最高
    法院83年台上字第1237號判決可資參照。…上訴人既未能舉
    證證明兩造間就系爭房地有成立信託契約之合意，亦未能證
    明其信託之目的，復無信託被上訴人為管理或處分系爭房地
    之行為，難認兩造間就系爭房地曾成立信託契約而有信託關
    係之存在。上訴人既未能舉證證明兩造間就系爭房地有信託
    關係存在，其本於終止信託契約之法律關係，請求被上訴人
    將系爭房地所有權移轉登記予上訴人，為無理由，不應准許
    。」（證物3 ），原告既主張鄒煥合與被告鄒陳八妹之間成
    立信託契約關係，惟就此事實並未舉證證明，其空言主張，
    自無可採。
  (4)依原告起訴意旨，係主張因鄒煥合生前對外負債甚多，原告
    亦擔任鄒煥合債務連帶保證人，為顧及子女將來生活費，徵
    得原告同意，將保險受益人改以信託關係改為母親即被告鄒
    陳八妹名義云云。經查，按保險金額約定於被保險人死亡時
    給付於其所指定之受益人者，其金額不得作為被保險人之遺
    產，保險法第112 條定有明文。故縱使鄒煥合生前確實有負
    債，於保險受益人仍得維持指定原告及其子女為受益人，而
    原告及子女於鄒煥合身故之後拋棄繼承，即毋庸繼承鄒煥合
    債務，並且仍得領取保險金額，故鄒煥合實無為了所謂因為
    負債而慮及子女生活無著，迂迴以信託契約照顧子女之可能
    。
  (5)查依原告於98年6 月11日提出之民事重點整理狀附件1 富邦
    人壽保險公司要保書觀之，該保險契約係以鄒煥合為被保險
    人及要保人，佐以原告亦承認鄒煥合生前經營諸多公司，為
    家中經濟支柱，則原告主張保險費均是其繳納云云，並無實
    據。
  (6)原告主張所謂之信託關係、事實，有證人可證，惟本院傳喚
    證人鄭忠義、古榮郎、古禎祥等人，均表示對於原告主張之
    事實，毫無所悉，可見原告主張不實。另，鄒煥合生前出售
    房地應有部分與證人鄭忠義，買賣價款高達1450萬元，其中
    1300萬元已由鄒煥合交付原告，足證被告所主張原告及子女
    已有充分保障，並非無據。
  3.鄒岳言（即鄒永源）、被告沈沂澄（即沈美玲）否認原告於
    97年7 月間有委託渠二人出售新竹縣竹東鎮○○路○ 段133
    號1 樓店舖。被告鄒岳言（即鄒永源）、沈沂澄（即沈美玲
    ）並否認有受領原告應得之150 萬元：
  (1)基於上述法律規定及實務判決意旨，原告既主張鄒煥合與被
    告鄒沂澄成立信託契約關係，自須就信託契約關係之目的為
    何？信託財產管理及運用方法、受託人之報酬標準、種類、
    計算方法如何約定？各項費用支付單及支付方法約定為何？
    信託存續期間？等等與信託有關之重要事項有何約定？如何
    證明被告等人有為鄒煥合管理財產之行為？證據方法為何？
    惟原告就此前揭有利於己之事實完全未舉證，其空言主張，
    自無可採。
  (2)依原告主張，鄒煥合所經營之事業發生財務破綻，資產遭法
    院查封，且鄒煥合身體狀況不佳，為子女日後著想，將相關
    財產信託給被告等人云云，惟依原告原證二法院拍賣公告，
    鄒煥合並不是強制執行事件之債務人，且衡情，鄒煥合若因
    身體健康不佳有意處理財產，理應儘量將財產移轉繼承人即
    子女名下，豈有反而「信託」他人管理且未留下任何書面，
    徒增日後衍生糾紛之可能，是原告主張信託關係，顯屬無據
    。
  4.系爭土地係被告沈沂澄於89年9 月5 日所購買而取得，原告
    主張該土地係鄒煥合私人購買，而非鄒煥合信託登記：
    被告沈沂澄否認就該土地與鄒煥合成立消極信託關係，又原
    告所稱「消極信託」意義為何？最高法院88年度台上字第
    3041號判決：「消極信託，除有確實之正當理由外，通常多
    屬通謀而為之虛偽意思表示，極易助長脫法行為之形成，難
    認其行為之合法性，此故不因信託法未公佈施行而有不同。
    」原告主張與被告間有「借名登記」法律關係，即成立朾極
    信託云云，經查借名登記與消極信託實屬不同之法律關係，
    原告究主張何者？又依最高法院前揭判決，消極信託屬通謀
    虛偽意思表示，應屬無效。則原告主張與被告間有消極信託
    關係存在，卻又主張終止信託關係，法律用語、概念混淆，
    不知其所謂。
  5.系爭50之1 地號土地在原告的原證7 第二頁當中有同意書，
    在分家之前會有用兄弟名義簽約的情形，前開同意書是因為
    他們在分家的分爨書漏為處理系爭土地，所以在96年5 月25
    日3 兄弟及父親約定系爭土地是要給被告鄒岳言即鄒永源，
    被告鄒岳言即鄒永源指定要登記給被告沈沂澄即沈美玲，如
    果系爭土地是第三人鄒煥合所購買，照理所只要第三人鄒煥
    合出具同意書即可，但是同意書是由3 兄弟及父親共同簽具
    ，顯見系爭土地是家族的財產，而非第三人鄒煥合個人所有
    ，自無所謂的第三人鄒煥合信託給被告沈沂澄即沈美玲之情
    事。亦即分爨書部分，並未明示包括系爭50-1地號部分在內
    ，退步言，無論該分爨書有無約定包括系爭土地，在分爨書
    後另外訂同意書，應可視為變更分爨書之約定，蓋該土地如
    係鄒煥合所有，鄒煥合可以自行決定移轉給何人，不必鄒煥
    合兄弟及其父一起出具同意書。
  6.鄒煥合有出賣竹東鎮○○路○ 段133 號1 樓店舖，並將拿1
    張150 萬元的支票交給被告沈沂澄，說要給鄒煥合之父鄒鏡
    和養老用的，被告沈沂澄表示已該支票兌現，並且把該款項
    交給鄒鏡和。
  7.至原告提出之保險繳費收據，並不能證明保險費係原告所繳
    納，且保險契約號費的義務人係要保人，而非受益人，原告
    主張受益人變徵是一種信託契約，應負舉證責任。
三、依兩造前揭主張，兩造就下列事項並不爭執，復有保險單、
    土地買賣契約書、支票為證：
(一)、原告之夫鄒煥合在過世前，曾向富邦保險公司投保人壽保險
    ，原係以原告為受益人，其後以被告鄒陳八妹為受益人，被
    告鄒陳八妹於鄒煥合死亡後，依保險契約之約定共領取243
    萬元之保險給付。
(二)、前揭坐落於新竹縣北埔鄉○○○段小分林小段50-1地號土地
    係由鄒煥合於80年3 月26日與袁銀妹訂約，並指定移轉登記
    在被告沂澄名下。
(三)、鄒煥合出售竹東鎮○○路○ 段133 號1 樓之建物應有部分給
    鄭忠義後，有拿鄭忠義所交付1 張150 萬元支票給被告沈沂
    澄，被告沈沂澄利用他人帳戶兌現該支票。
四、兩造爭執事項如下：
(一)、鄒煥合變更前揭保險契約之受益人，是否為信託契約關係？
(二)、前開50-1地號土地登登記在被告沈沂澄名下，是否為信託契
    約關係？
(三)、鄒煥合交付前揭150 萬元支票給被告沈沂澄，是否為委託保
    管？
五、就前揭兩造爭執事項，本院判斷如下：
(一)、鄒煥合變更前揭保險契約之受益人，是否為信託契約關係？
    原告主張系爭保險契約均係原告所繳納，是以鄒煥合將揭保
    險契約之受益人由原告變更被告鄒陳八妹係信託契約；被告
    鄒陳八妹則否認鄒煥合與被告鄒陳八妹就該變更保險契約受
    益人成立信託契約。經查：
  1.被告鄒八妹領取保險金之前揭富邦人壽保險之要保人、被保
    人均為鄒煥合，有該保險契約之人壽保險要保書在卷可稽(
    本院卷一第261頁至第266頁)。
  2.按受益人經指定後，要保人對保險利益，除經聲明放棄處分
    者外，仍得以契約或遺囑處分之。保險法第111 條第1 項定
    有明文。是以依該規定，要保人指定受益人後，仍得變更受
    益人，自非謂變更受益人，即係成立信託契約，是以原告主
    張鄒煥合變更受益人，即成立信託契約，自無可採。
  3.另原告復主張前揭保險契約之保費均係原告繳納，縱係在變
    更受益人後亦復如此，自係成立信託契約，惟依保險法第
    115 條之規定，利害關係均得代要保人交付保險費，是以並
    非以何人繳納保險費決定何人為受益人，仍應視要保人指定
    之受益人而決之，原告主張其既繳納保險費，鄒煥合變更受
    益人為被告鄒陳八妹亦無可採。另原告主張被鄒煥合生前變
    更受益人之目的在希望死後能照顧其子女，惟如原告之主張
    為正確，則鄒煥合即可變更受益人為其子女，不變更為其母
    鄒陳八妹，顯見原告部分之主張並無可採。
  4.是以，原告主張其被繼承人鄒煥合之保險契約受益人由原告
    變更為被告鄒陳八妹，係成立信託契約，原告自應就該事實
    加以舉證證明，惟原告所主張之前開證據均不能證明鄒煥合
    與被告鄒陳八妹間就前開指定受益人成立信託契約，自難認
    原告此部分主張自無可採。
(二)、前開50-1地號土地登記在被告沈沂澄名下，是否為信託契約
    關係？
    原告主張前開50-1地號土地係由鄒合出面締結買賣契約，指
    定登記在被告沈沂澄名下，自屬信託登記；被告沈沂澄則主
    張該土地係依鄒煥合兄弟之分產協議而登記，並不是信託契
    約關係等語。
  1.前開50-1地號土地係鄒煥合與原地主袁銀妹訂立買賣契約，
    其後並由鄒煥合攜同被告沈沂澄向袁銀妹之繼承人辦理移轉
    登記之事實，有該買賣契約書在卷可稽，並經證人彭俊賢在
    本院言詞辯論時證述明確( 本院卷二第4 頁至第5 頁) 。
  2.原告主張50-1地號土地係鄒煥合所有，信託登記在被告沈沂
    澄名下，係以89年8 月31日鄒森松與鄒煥合之分爨書、鄒岳
    達及鄒岳言回覆函為據，然89年8 月31日鄒森松與鄒煥合之
    分爨書中亦無論及前揭50-1地號土地之分配事宜，而鄒岳達
    及鄒岳言於97年12月11日回覆函給原告代理人說明三中表示
    「關於北埔鄉○○○段小分林小段50-1地號，是經由鄒煥合
    先生於民國96年5 月25日同意過戶於沈沂澄名下與分爨書無
    關」，亦未承認被告沈沂澄受領該土地之移轉登記即係鄒煥
    合與被告沈沂澄間成立信託契約，原告以該回覆函即稱被告
    沈沂澄承認或就信託契約不爭執，其推論顯然有誤。至原告
    另主張前開分爨書既未論及前揭50-1地號土地，顯見該土地
    係鄒煥合所有，信託登記在被告沈沂澄名下，惟依原告提出
    鄒煥合兄弟與其父鄒鏡和於96年5 月25日出具同意書中載明
    「立同意書人鄒鏡和、鄒岳達、鄒煥合、鄒岳言同意將北埔
    鄉○○○段小分林小段0000-000地號之土地共一筆，過戶至
    沈沂澄名下恐口說無憑，特此立據。」有該同意書在卷可參
     (本院卷一第281 頁) ，顯見前開50-1地號土地雖係被鄒煥
    合出面訂約購買，但實際權利人係出具該同書之四人，是以
    移轉登記於被告沈沂澄，須須該4 人出具同意以免爭議，否
    則自無由該4 人出具同意書之必要，故原告主張該土地係鄒
    煥合所有，移轉登記於被口沈沂澄名下，係信託登記契約關
    係，顯屬無據，自無可採。
(三)、鄒煥合交付前揭150 萬元支票給被告沈沂澄，是否為委託保
    管？
    原告主張當鄒煥合交付該支票給被告沈沂澄時，因當時鄒煥
    合身體健康欠佳，故請被告沈沂澄代為兌現；被告沈沂澄則
    主張係鄒煥合要以該款項供其父鄒鏡和養老之用等語。
  1.依證人即鄒煥合購買土地及建物之鄭忠義在本院辯論時證稱
    ，當時實際係向鄒煥合購買土地，總價款1450萬元，該支
    票150 萬元係補貼房屋的錢，土地的錢鄒煥合如何使用他並
    不清楚( 本院卷一第89頁背面) 。
  2.顯見鄒煥合交付該150 萬元支票給被告沈沂澄時，除該支票
    外，尚有鉅額其他款項，並不是完全無法處理金錢，原告主
    張鄒煥合係無法處理，始將該支票委請被告沈沂澄代為兌現
    ，與事實不符。
  3.況依被告沈沂澄所述，鄒煥合交付該支票時  係表示款項要
    供其父鄒鏡和養老使用，其亦將款項交給鄒鏡和，原告雖另
    主張鄒煥合過世後，鄒鏡和尚遺有其他子女，自不應由鄒煥
    合負責扶養，惟鄒煥合於身體欠佳時，將能掌握之部分款項
    交由被告沈沂澄以供其父養老使用，與是否有其他扶養義務
    人應無涉，原告此部分之主張亦無可採。
  4.前揭150 萬元支票顯係被告沈沂澄係受鄒煥合之委託，兌現
    該支票，並將該款項供鄒鏡和養老使用，而不是委託被告沈
    沂澄保管。
六、綜合前開說明，原告之被繼承人鄒煥合變更前揭保險契約之
    受益人為被告鄒陳八妹，原告並不能證明鄒煥合與被告鄒陳
    八妹間有信託契約關係存在，被告沈沂澄名下之前揭50-1地
    號土地，既係鄒煥合兄弟及其父同意辦理移轉登記，自非鄒
    煥合所有，而與被告沈沂澄有信託關係，故就前開部分，原
    告主張終止信託契約，請求被告鄒陳八妹返還受領之保險金
    243 萬元及自起訴狀送達之翌日起至清償日按年息百分之5
    計算之利息、被告沈沂澄應將前揭50-1地號土地移轉登記為
    原告所有，均無理由，應予駁回。另被告沈沂澄係受鄒煥合
    委託將前開150 萬元支票兌現後，將該款項交給鄒鏡和，原
    告依委任關係請求被告沈沂澄返還該150 萬元及自起訴狀之
    送達翌日起至清償日止按年息百分之計算之利息，於法即屬
    無據，亦應予以駁回。原告之請求既遭判決敗訴，其假執行
    之聲請，自失所附麗，應併予以駁回。
七、本件事訴已致臻明確，兩造其餘攻擊防禦方法，經核與本案
    判決之結果不生影，爰不再予一一分別論述，附此敘明。
八、結論：原告之訴為無理由，依民事訴訟法第78條判決如主文
    判決如主文。
中    華    民    國    99    年    10    月    29    日
                  民事第一庭    法      官  王銘勇
以上正本係照原本作成。
如對本判決上訴，須於判決送達後 20 日內向本院提出上訴狀。
如委任律師提起上訴者，應一併繳納上訴審裁判費。
中    華    民    國    99    年    10    月    29    日
                                書記官  鄭明枝

司法院資訊處製作；財團法人民間司法改革基金會備份。
